臺灣花蓮地方法院民事判決　　　　　　 100年度重訴字第19號
原　　　告　范辰芸
訴訟代理人　吳美津律師（犯罪被害人保護協會指派）
被　　　告　蔡宗華
上列當事人間請求侵權行為損害賠償事件，本院於民國100年8月
10日言詞辯論終結，判決如下：
    主      文
被告應給付原告新台幣壹仟柒佰玖拾玖萬伍仟肆佰伍拾元，及自
民國99年12月24日起至清償日止，按年息百分之五計算之利息。
訴訟費用由被告負擔。
本判決得假執行。
    事實及理由
一、原告主張：
  (一)被告係原告之前夫，民國96年9月28日離婚，屬家庭暴力防
    治法第3條第1款規定之家庭成員。兩人離婚後，原告於98
    年10月間返回花蓮娘家居住。99年8月23日，被告為求與原
    告復合，悄悄地由台北搬到花蓮住，投宿於「花蓮縣花蓮市
    ○○○街212號」之「東京賓館」601號房，並天天跟蹤原告
    （至案發當日），且不斷地電話騷擾原告一家人，然原告並
    不知被告已到花蓮住。99年9月15日晚間10時19分許，被告
    打電話給原告，佯裝伊於翌日就要入監服刑，要求原告外出
    見伊最後一面，原告心軟答應。被告遂先前往「花蓮縣吉安
    鄉○○路○段7號」之「生活百貨」，購買香蕉水2瓶，並於
    同年月16日晚間10時許，攜帶已分裝至寶特瓶之香蕉水2瓶
    ，前往花蓮市○○街之火鍋店對面涼亭，本欲在談判復合不
    成時，即以香蕉水潑灑原告，並點火焚燒，以為報復，然因
    原告攜帶幼女前往赴約，被告不得已放棄其計畫。翌日（同
    年月17日）晚間6時許，被告攜帶已分裝至寶特瓶之香蕉水2
    瓶，至原告上班處附近等候，並尾隨原告，先站在花蓮縣花
    蓮市○○街98號前的路旁，擋住原告去路，原告一停下機車
    ，被告便將預藏之香蕉水潑向原告，再以打火機點火焚燒原
    告，之後立即逃離現場。嗣經目擊者翁俊隆報警呼叫救護車
    ，將原告送醫急救，然原告因此受有輕度吸入性灼傷、2至3
    度燒燙傷、全身面積47％灼傷之重大傷害，並燒毀原告機車
    及其隨身所帶的皮包，及其內有手機、藍芽耳機、2張提款
    卡等。
  (二)原告目前的傷勢：案發當時火勢凶猛，大火燒到原告大部分
    的「真皮層」，以致於燒壞原告的血管、汗腺、毛囊及皮脂
    腺等結締組織；另更嚴重的雙手、腋下、胸前部分，則燒及
    皮膚的下層為「皮下脂肪」，易造成感染，體液流失、電解
    質不平衡，此為「第三度燒燙傷」。第三度燒燙傷的燒傷皮
    膚全層燒死，故無充血反應，亦無水泡形成，皮膚變白，神
    經末梢燒焦，死皮則變成表面有一層像皮革樣的壞死物，這
    層壞死物稱為「焦痂」。「焦痂」若長期附著在傷口上，會
    引起一些併發症，故須先切開、切除及削痂，再由原告自己
    身上未受燒燙傷的部位，取下部分皮層或人工皮，移植到深
    度的傷口上，等到焦痂脫落，則需要「擴創植皮」或「補皮
    瓣」。原告於99年9月17日案發後，因全身面積有47％以上
    的2至3度燒燙傷，所以先住進燒燙傷的加護病房，之後於12
    月間住院進行清創手術，切除兩上肢及肢體壞死的肌肉組織
    ，並植皮覆蓋，原告的雙手臂因此無肌肉組織，故無法舉高
    、舉重、彎曲，軀幹無法伸展、轉身、彎腰、回頭，無法正
    常行動，全身硬化像是機器人。嗣因傷口面積太大，且不斷
    發炎、感染，100年2月8日再度進行第二次清創手術，切除
    兩腋下部位的全部淋巴、肌肉及胸前壞死的焦痂。此次切痂
    造成的後遺症是：原告如有飲水或須排汗時，大量體液從腋
    下處排出如水龍頭般，須特別防護才不會造成感染。100 年
    6月間，又因「右側臉下巴燒傷疤痕增生孿縮」，再次住院
    ，進行「組織擴張器植入手術」，未來要視傷口復原程度，
    須不斷進行清創及植皮手術，次數無法預估，醫生評估至少
    五年內的期間都有可能。此外，原告因受此重大驚嚇，連住
    在加護病房內，都擔心被告會突然侵入或靠近，驚恐到無法
    成眠。目前每日均須按醫囑服藥鎮靜劑、安眠藥，才能減少
    夢魘。抑且，原告住院治療期間，非但無法盡為人子之責，
    反累及高齡父母親擔憂，幫忙照顧稚齡女兒。而幼小女兒眼
    見親愛的母親被父親縱火燒到不成人形，也受到極大驚嚇。
    目前「犯罪原告保護協會」已指派心理諮商師對伊進行心理
    輔導，希望能減輕其痛苦。
  (三)對刑事卷宗之意見表示：地院刑事判決書事實欄，依被告於
    警、偵訊時之供述：「伊是被激的一時衝動」，認定：案發
    當天被告先到原告上班處所附近等候，並尾隨原告至花蓮縣
    花蓮市○○街98號前，「再次與范辰芸談判，惟因談判破裂
    ，引起激烈爭執」，竟萌殺人犯意，將預藏之香蕉水潑向范
    辰芸，並以打火機縱火焚燒范辰芸等情，然：被告於犯罪前
    ，懂得將購來的香蕉水分裝在已喝完的茶飲料寶特瓶內，且
    分裝成2小瓶，以掩人耳目。又被告於犯案後，還記得將2瓶
    犯罪用的寶特瓶帶離現場，且竊取訴外人李志鈞的身份證駕
    照，以利逃亡躲避。可見事前伊早有預謀，並非如被告所自
    辯伊是一時衝動，更不可能伊是臨時起意。又犯罪過程中，
    路旁不斷有路人經過，在眾目睽睽之下，被告仍執意下手，
    可見其犯意如此堅定。在目擊證人出面阻止之下，被告仍打
    開第二瓶香蕉水潑灑原告，且均潑向原告的頭、臉、胸等致
    命部位，意欲原告毀容及死亡，顯見伊的殺人犯意堅定，手
    段兇殘。
  (三)被告完全在說謊：案發當天，原告騎機車下班，騎到花蓮縣
    花蓮市○○街98號之前，看到被告擋在馬路中間，令原告的
    機車無法通過，所以原告本能地停下機車。此時，原告還來
    不及反應，也還沒有開口說話，被告便突然上前拉原告下車
    ，原告抗拒不願下車，被告便先將手持的寶特瓶潑灑原告身
    上，同時還洋洋得意的對原告說：「你知道這是什麼？」，
    「這是『汽油』！」。此時，原告只對他說：「你瘋了！那
    你女兒怎麼辦？」，被告回說：「我才不管那麼多。」。這
    時一名路人經過，並問說：「可不可以不要這樣？」，被告
    就回說：「這是我們夫妻的家務事，你不要管，走開！」，
    轉身便將原告推倒在地，同時再潑第二瓶寶特瓶，之後便用
    打火機點火，見火燃燒，被告便立即逃跑。整個潑灑過程中
    ，兩人並未談及其他事，更不曾談判，惟自案發後迄今，被
    告竟多次向員警及檢察官騙稱原告有說：「你們男人就可以
    去酒店逍遙，為什麼我就不可以有男朋友？」等語，另被告
    見火已點著，並目睹原告因疼痛而大聲求救哀號聲，竟然未
    協助撲滅火勢，也沒有打119送原告到醫院救治，就匆匆離
    去。
    倘若當時路旁無目擊證人的協助，原告早就被當場燒死，所
    以被告辯稱伊有多麼深愛原告等語，完全是說謊。足證被告
    犯錯不知悔改，將錯誤全部推卸於原告，顯然毫無真心悔改
    ，完全是臨訟卸責之不負責謊言，二次傷害原告一家甚深，
    更令原告心寒，請庭上明察，切勿被矇蔽。
  (四)被告習於暴力犯罪，顯然目中無法律之存在，手法兇殘，毫
    無人性，故謹請鈞院給予高額慰撫金：被告縱火焚燒原告，
    原告雖保住生命，但其所為，傷及雙手，無復原之可能，不
    知何時才可重新正常行動，顯已屬重傷程度，不僅嚴重危害
    原告安全，亦已造成原告身心極度之創傷及行動不便。蓋：
    原告乃年輕女子，容貌秀麗端莊，然遭被告因逞私慾縱火，
    目前除須忍受傷口劇烈疼痛之外，還須不斷進行清創及植皮
    手術，影響日常工作及生活甚鉅，且因臉部、上半身遭毀，
    其精神上所受之痛苦恐懼，誠非常人所能體會，更非筆墨所
    得形容，極可能須藉助專業心理輔導之治療，目前每日均須
    按醫囑服藥鎮靜劑、安眠藥才能減少夢魘。觀以案發當時原
    告之受傷照片2件，可知原告因遭被告縱火焚燒頭部及上半
    身，造成臉孔及上半身身體血肉模糊，足證被告主觀上確有
    不惜致原告於死之故意。被告事發後一再否認犯行，飾詞狡
    辯，毫無悔意。又因被告手持打火機及助燃液體，即係凶器
    ，而罪加一等。此外，被告先前已有對原告恐嚇欲置原告於
    死之前科紀錄數次，素行不良，顯然被告慣為滿足一己私慾
    ，而為暴力犯罪。被告於遭逮捕後，為卸免責任，強辯係一
    時衝動被激而失去理智所為，在法庭上屢作不實陳述，實傷
    透了原告及其家屬的心。凡此種種，被告滿口謊言、不負責
    任、委無人道之行徑，益證其品行之惡劣，令原告驚恐無法
    正常生活。原告如今遭此傷害，美麗無瑕外貌遭毀，復健整
    形過程漫長痛苦，其留下之疤痕更讓原告之心靈受創，自信
    心因此大受打擊。抑且，原告住院及治療期間，非但無法盡
    為人子之責，反累及高齡父母親擔憂，幫忙照顧稚齡女兒，
    原告每思及此即感愧疚，身心備受煎熬，更增痛苦。縱司法
    無法將被告重判而繩之於法，惟渠之惡行，原告及其家人因
    深受其害，而永誌於心，終生無法原諒被告之行徑。
  (五)被告因故意不法侵害原告之身體及健康，對原告因此所致之
    損害，依民法第184條第1、2項、第193條第1項、第195條第
    1項、自應負損害賠償責任。原告請求以下賠償：
  1.醫藥費部分新台幣（下同）1,627,550元：
  (1)醫療費用（99.9.17─99.12.20）127,550元：原告於事故發
    生後，於慈濟綜合醫院住院，進行傷口清創手術、植皮手術
    及職能復健。迄今繳納之醫藥費計有127,550元。
  (2)預估未來3年需做臉部、頸部、手部、胸部、背部整形美容
    、植皮等手術，加上復建之期間，尚須再支付手術、住院醫
    藥費：每3個月12萬元，3年約150萬元。總計：1,627,550元
    。
  2.醫療器材費用2,367,900元：
  (1)已支出紗布、棉棒、乳液、人工皮等醫療用品2萬元：原告
    於事故發生後，住院期間須臥床，須使用紗布、口腔棉棒等
    ，為清除傷口、預防感染之醫療上所必須，又經醫囑還需在
    受傷處塗抹乳液，以增加滋潤，預防感染，均為生活必需品
    ，係增加生活上需要部分，依民法第193條第1項規定，被告
    應負賠償責任，迄今（99.9.17─99.12.20）已支出2萬元。
  (2)彈性衣、褲、手套、頭罩109,900元：
    傷後，原告經醫囑需長期穿戴特殊材質之彈性衣、褲、手
      套、頭罩，迄至99年12月20日之時，因訂製2套替換穿戴
      ，已支出（2套）15,700元之醫療器材費用（支出訂貨單1
      件）。
    未來醫療及復建期間，預估每半年需再訂製2套，3年共需
      再支出94,200元（15700×2×3＝94200）。以上小計：
      109,900元。
  (3)皮包、手機、藍芽耳機、2張提款卡1萬元。
  (4)看護費用：2,228,000元
    原告因傷重，自本件事故當日起，原告之家屬均請假輪流
      看護，雖無現實看護費之支出，亦應認原告受有相當看護
      費之損害，而得向被告請求賠償。蓋由親屬代為照顧被害
      人之起居，固係出於親情，但親情所付出之勞力，並非不
      能評價為金錢，只因兩者身分密切而免除支付義務，此種
      親屬並基於身分關係之恩惠，自不能加惠於加害人，故應
      衡量及比照僱用職業護士看護情形，認被害人受有相當親
      屬看護費用之損害，得向加害人請求賠償。況委請家屬看
      護照料，亦屬增加生活上需要之費用，得請求賠償。故本
      件以一般醫院看護每日2,000元計算。
    已支出之看護費用（99.9.17─99.12.20）：共34天，合
      計應支出68,000元之看護費。
    預估未來3年醫療、住院、復建、手術之看護費216萬元（
      2000×30×12×3＝0000000）。總計：2,228,000元。
  3.喪失勞動能力部分700萬元：原告因被告之故意呈四肢行動
    不便之狀態，已敘明如前。原告因本件肇事致其勞動能力喪
    失，應可確定。參酌行政院勞工委員會公告：一般勞工每月
    基本工資為2萬元。原告為72.10.10出生，於事故發生時（
    99.9.17）為26歲11個月，計算至勞工60歲退休時，其尚可
    工作33年（即397個月），且學歷不高，工作皆以體力為主
    ，勢將無法勝任原職而勞動能力損失，致無法正常提物、寫
    字、轉身、彎腰等，已無完全復原之可能。故參照勞工保險
    殘廢給付標準，暫估被告應給付原告600萬元，作為原告喪
    失減少勞動能力之損害賠償。
  4.慰撫金部分700萬元：被告基於殺人犯意而著手縱火焚燒原
    告，原告雖保住生命，但其所為不僅嚴重危害原告安全，亦
    已造成原告身心極度之創傷及行動不便。原告目前除須忍受
    傷口劇烈疼痛之外，還須不斷進行清創及植皮手術，影響日
    常工作及生活甚鉅。且因臉部、上半身遭毀，其精神上所受
    之痛苦恐懼，誠非常人所能體會，更非筆墨所得形容，極可
    能須藉助專業心理輔導之治療，目前每日均須按醫囑服藥鎮
    靜劑、安眠藥才能減少夢魘。觀以案發當時原告之受傷照片
    8張，可知原告因遭被告縱火焚燒頭部及上半身，造成臉孔
    及上半身身體血肉模糊，足證被告主觀上確有不惜致原告於
    死之故意。且被告事發後一再否認犯行，飾詞狡辯，毫無悔
    意，又被告先前已有對原告恐嚇欲置原告於死之前科紀錄數
    次，素行不良，顯然被告慣為滿足一己私慾，而為暴力犯罪
    。原告如今遭此傷害，美麗無瑕外貌遭毀極大，復健整形過
    程漫長痛苦，其留下之疤痕更讓原告之心靈受創，自信心因
    此大受打擊。抑且，原告住院及治療期間，非但無法盡為人
    子之責，反累及高齡父母親擔憂，幫忙照顧稚齡女兒，原告
    每思及此即感愧疚，身心備受煎熬，更增痛苦，故爰請求賠
    償700萬元慰撫金，以玆撫慰。綜上，合計前述各項損害，
    被告應賠償之金額為17,995,450元（0000000＋0000000＋
    7000000＋7000000＝00000000）。並聲明：被告應給付原告
    17,995,450元，及自起訴狀送達翌日即99年12月24日起至清
    償日止，按年息百分之五計算之利息。原告願供擔保，請准
    宣告假執行。
二、被告於言詞辯論時認諾原告之請求，並稱：請轉告原告，我
    真的對不起她。
三、原告主張被告故意對其為侵害身體健康之侵權行為，其因此
    受傷，支出如其主張之醫療費用、增加生活上之支出及看護
    費，並因此喪失勞動能力，未來尚須進行手術治療之事實，
    已據其提出與所述相符之台灣花蓮地方法院檢察署檢察官起
    訴書、醫療費用收據、免用統一發票收據、訂貨單、照片、
    剪報資料、診斷證明書、統一發票、財團法人陽光社會福利
    基金會收據、臺灣高等法院花蓮分院100年度上訴字第92號
    刑事判決為證，並為被告所不爭，是上開事實應堪信為真實
    。
四、按當事人於言詞辯論時為訴訟標的之捨棄或認諾者，應本於
    其捨棄或認諾為該當事人敗訴之判決。本於被告認諾所為之
    判決，法院應依職權宣告假執行。民事訴訟法第384條、第
    389條第1項第1款定有明文。本件被告對原告請求為認諾，
    依據前述說明，本院即應為被告敗訴之判決。從而，原告依
    侵權行為之法律關係請求被告給付17,995,450元，及自99年
    12月24日起至清償日止，按年息百分之五計算之利息，為有
    理由，應予准許，併依職權宣告假執行。
五、訴訟費用負擔之依據：民事訴訟法第78條。
中    華    民    國   100    年    8     月    31    日
                            臺灣花蓮地方法院民事庭
                              法      官    楊碧惠
上列為正本係照原本作成。
如不服本判決，應於送達後20日內，向本院提出上訴狀並表明上
訴理由，如於本判決宣示後送達前提起上訴者，應於判決送達後
10日內補提上訴理由書（須按他造當事人之人數附繕本）。
中    華    民    國   100    年    8     月    31    日
                              法院書記官    林香君